【裁判字號】    98,上易,2756
【裁判日期】    981112
【裁判案由】    侵占
【裁判全文】
臺灣高等法院刑事判決                98年度上易字第2756號
上  訴  人
即  被  告  甲○○
選任辯護人  陳鄭權  律師
上列上訴人因侵占案件，不服臺灣桃園地方法院98年度易字第32
8號，中華民國98年9月29日第一審判決（起訴案號：臺灣桃園地
方法院檢察署97年度偵續字第186號），提起上訴，本院判決如
下：
    主  文
上訴駁回。
    理  由
一、按提起第二審之上訴，其上訴書狀應敘述具體理由，為第二
    審上訴必備之程式。此觀民國96年7月4日修正公布刑事訴訟
    法第361條第2項之規定甚明。倘上訴理由之敘述未合乎具體
    之要求者，其上訴即屬同法第367條前段所定「上訴不合法
    律上之程式」，第二審法院應依同法第372條前段之規定，
    以判決駁回之。至其理由之具體與否，屬第二審法院審查範
    圍，不在第一審法院命補正之列，上訴書狀如已敘述理由，
    無論其具體與否，即無待其補提理由書或命補正之問題。此
    與上訴書狀全未敘述上訴理由者，第一審法院依刑事訴訟法
    第361條第3項之規定，應定期間先命補正之情形，尚屬有別
    。又第二審上訴之目的，既在於請求撤銷、變更原判決，則
    所謂「具體理由」，自應就原判決如何足以撤銷、如何應予
    變更之「事實上」或「法律上」之具體根據，本於確實之訴
    訟資料暨原因事實之所出，逐一敘述、記載，必已具體指出
    原判決事實認定所依憑之證據有如何之錯誤（例如原判決所
    採納之證據如何不具證據能力，所為證明力之判斷如何違背
    經驗、論理法則等），法律之適用（尤其實體法）有如何違
    誤之處，而足以動搖原判決使之成為不當或違法而得改判之
    事由；必要時並應提出有利於己之事證，期使第二審法院採
    納，俾為有利於上訴人之認定，始屬合法。上訴理由之敘述
    ，應先合乎具體之要求，始有所敘述可取與否之實體審理與
    判斷之問題。是上訴人之上訴書狀雖敘述上訴理由，但僅泛
    言原判決認定事實錯誤、違背法令、量刑失之過重或輕縱等
    情詞，而未依上揭意旨指出具體事由，或形式上雖已指出具
    體事由，然該等事由縱使屬實，亦不足以認為原判決有何不
    當或違法（例如所指摘訴訟程序之瑕疵，將因第二審重新審
    理而補正），或其所陳之事由，與訴訟資料所載不相適合，
    或所指摘原判決之「不當」或「違法」根本不存在者，均應
    認其實質上並未符合具體之要件，庶符節制濫行上訴之立法
    意旨。
二、原審判決上訴人即被告甲○○意圖為自己不法之所有，而侵
    占自己持有他人之物，處有期徒刑1年4月，減為有期徒刑8
    月。上訴人不服原審判決而提起上訴，上訴意旨略以: (一)、
    被告並無受晉豪公司委任，代為收取元泉公司積欠晉豪公司
    308萬之債務，被告與晉豪公司間，屬於附條件之債權讓與
    。條件為被告收回債務款項後，由被告與晉豪公司均分。故
    被告持有陳吉三代元泉公司清償之170萬元，係被告基於元
    泉公司債權人地位取得。而被告未與晉豪公司均分款項，僅
    係民事糾紛，不成立侵占罪。(二)、縱被告與晉豪公司有委任
    關係，依代收借款行規，本即有收取走路工費用之約定。依
    雙方約定，應催討之款項為308萬元，雙方均分後被告酬勞
    為154萬元。惟楊家霖與吳文進走路工費用共16萬元，被告
    已先行支付，故154萬加上16萬元，總和為170萬元，並無屬
    於晉豪公司之款項。(三)、被告並無故意侵占意圖。被告係因
    尚未完成委託，避免多次持續對帳之麻煩，乃欲於收取全部
    債權後再行與晉豪公司對帳。被告所為至多屬於延宕未交，
    而非侵占云云。
三、原判決依憑證人乙○○、賴俊瑋、楊家霖於偵訊及原審之證
    述、卷附之賣賣合約書、應收帳款、貨款明細、統一發票、
    債款簽收單、債權轉讓同意書等證據，認定被告有侵占之犯
    行，已於理由內，詳述其調查證據之結果及取捨證據認定之
    理由，從形式上觀察，於法尚無不合。上訴意旨雖以本案為
    附條件債權轉讓云云，惟查，原判決就證人賴俊瑋之證詞可
    採，就被告指述雙方為債權讓與關係為不可採，而認定被告
    與晉豪公司間並無轉讓債權之真意，已於理由內詳予說明(
    見原判決第3-4、7頁)，故縱雙方有簽署債權轉讓同意書，
    亦不生轉讓債權之效力。又上訴意旨辯稱:依行規及雙方約
    定，有收取走路工費用云云，然原判決已詳為說明本件是否
    應於雙方約定報酬外，另外扣除走路工之情，認被告供述前
    後不一部分不可採，依證人乙○○、賴俊偉證詞之憑認，本
    件並無約定報酬外，應扣除走路工之事實，且被告支付證人
    楊家霖、陳敏峰、徐萬連等人人事費用縱然屬實，亦無法拘
    束晉豪公司，及被告將全數收取款項作為人事費用與常情相
    違等情(見原判決第4-5頁)，故上訴人仍執前詞置辯，顯未
    依卷證資料指出原判決有何不當或違法。況被告自承已收取
    170萬元之債款，然迄未依約交付任何款項，且依證人乙○
    ○、賴俊瑋之證述可知被告自收取第2筆款項後即避不見面
    ，直至地檢署開庭時被告始出面等情，已足徵被告對所持有
    之170萬元之半數，有不法所有之意圖。被告徒以前揭情詞
    辯稱：僅為延宕未交云云，應非實在。故上訴意旨，徒憑己
    詞，再事爭執，且未具體指明原判決就認事或用法有何不當
    或違法情形，綜此，應認被告之上訴實質上未符合理由應具
    體之要件。依上說明，其上訴為不合法律上之程式，應予駁
    回。並不經言詞辯論為之。
四、據上論斷，應依刑事訴訟法第367條前段、第372條，判決如
    主文。
中    華    民    國    98    年    11    月    12    日
            刑事第二十二庭審判長法  官  郭雅美
                                法  官  李麗珠
                                法  官  洪于智
以上正本證明與原本無異。
不得上訴。
                                書記官  強梅芳
中    華    民    國    98    年    11    月    16    日


司法院資訊處製作；財團法人民間司法改革基金會備份。
